臺灣高等法院高雄分院刑事判決
111年度上訴字第451號
上  訴  人  
即  被  告  陳亦均




選任辯護人  洪天慶律師 (法扶律師)
上列上訴人因毒品危害防制條例案件，不服臺灣橋頭地方法院11
1年度訴緝字第4號，中華民國111年4月13日第一審判決（起訴案
號：臺灣橋頭地方檢察署109年度偵字第13495號、110年度偵字
第1672號），提起上訴，本院判決如下：
    主  文
原判決關於附表二編號1、3、4「主文及沒收欄」所處犯罪所得
之沒收及追徵部分撤銷。
附件附表二編號1扣案犯罪所得新臺幣壹仟伍佰元沒收；未扣案
犯罪所得新臺幣壹仟伍佰元沒收，如全部或一部不能沒收或不宜
執行沒收時，追徵其價額。附件附表二編號3未扣案犯罪所得新
臺幣貳萬捌仟元沒收，如全部或一部不能沒收或不宜執行沒收時
，追徵其價額。附件附表二編號4未扣案之犯罪所得新臺幣參仟
元沒收，如全部或一部不能沒收或不宜執行沒收時，追徵其價額
。
其他上訴駁回。
    事實及理由
一、本院審理範圍：
  ㈠按上訴得明示僅就判決之刑、沒收或保安處分一部為之，修
    正後刑事訴訟法第348條第3項定有明文。依據該條第1、3項
    立法理由意旨，上訴人就未提出具體理由聲明上訴部分，並
    無請求撤銷、變更原判決之意，自無再擬制視為全部上訴之
    必要；為尊重當事人設定攻防之範圍，並減輕上訴審審理之
    負擔，容許上訴權人僅針對刑、沒收或保安處分一部提起上
    訴，其未表明上訴之認定犯罪事實部分，固不在第二審之審
    判範圍，惟刑事訴訟第二審為覆審制，不因刑事訴訟法第34
    8條第3項規定修正而有不同，第二審法院仍應就是否符合一
    部上訴規定進行審查，審查後如發現一部上訴所涉及之部分
    ，於事實上及法律上均無從與未經上訴部分獨立判斷且其內
    在關連亦無法分割時，仍不得准以一部上訴為之；如無前述
    例外情形，於兼及保障上訴人之上訴權、當事人之程序利益
    及尊重當事人設定之攻防範圍考量，避免上訴人因而受突襲
    判決之不利益結果發生，而符合刑事訴訟法第348條第3項所
    定之一部上訴規定時，未表明上訴之犯罪事實部分，即不在
    第二審之審判範圍，對於原審未經上訴部分，則產生判決一
    部確定力或程序內部之一部拘束力，上級審應受原審認定之
    拘束而不再予以審查及評價，並本於訴訟經濟原則，亦不就
    原審未經上訴部分重予調查及辯論；而未提起上訴之一部既
    不在本院審判範圍且未上訴，即無諭知上訴駁回之必要，應
    予敘明。　　
　㈡經查：上訴人即被告乙○○（下稱被告）因違反毒品危害防制
    條例販賣第一級毒品罪，共7罪，經原審判處罪刑後提起上
    訴，本院審查被告上訴理由狀及答辯狀之文義及內容，均未
    就販賣第一級毒品罪共7罪之犯罪事實、罪名，附件附表二
    編號2、5、6、7之沒收及追徵、附件附表二編號1、3、4犯
    罪所得以外之沒收不服，僅就7罪所諭知之宣告刑及定執行
    刑、附件附表二編號1、3、4之犯罪所得沒收、追徵部分提
    起上訴（見本院卷第15至16、171至173頁），復經本院於準
    備程序及審判程序時闡明刑事訴訟法第348條第3項一部上訴
    之意旨，被告及其辯護人均明示本案僅就上開部分為一部上
    訴，有準備程序及審判程序筆錄各1份在卷可稽（見本院卷
    第95、135至137頁）。依據前開說明，被告係依刑事訴訟法
    第348條第3項規定，明示就原審判決所諭知之宣告刑及定執
    行刑、附件附表二編號1、3、4之犯罪所得沒收、追徵等部
    分提起一部上訴，而為本院審判範圍；原審就毒品危害防制
    條例販賣第一級毒品罪共7罪之犯罪事實、罪名、附件附表
    二編號2、5、6、7之沒收及追徵、附件附表二編號1、3、4
    犯罪所得以外之沒收等部分，則產生判決一部確定力或所謂
    程序內部之一部拘束力，不在本院審判範圍，應予敘明。
二、本案經本院審理結果，認第一審以被告犯販賣第一級毒品罪
    ，共7罪，分別判處附件附表二主文及沒收欄所示之刑、並
    為沒收、追徵諭知，定執行刑為有期徒刑12年，其中就本院
    撤銷以外部分之認事用法及量刑均無不當，應予維持，並引
    用第一審判決書記載之事實、證據及理由如附件。
三、被告上訴意旨略以：
　㈠附件附表二編號1、3、4之犯罪所得沒收、追徵部分：被告就
    附表二編號1、3及4所犯共同販賣毒品罪實際分得金額部分
    ，原審所為認定容有待酌之處，其中附表二編號1部分，被
    告實際分得之金額為新臺幣（下同）1000元，而非1500元；
    就附表二編號3部分，被告實際分得之金額為12000元，而非
    14000元；就附表二編號4部分，被告實際分得之金額為1000
    元，而非1500元，被告與共同被告甲○○實際分得之金額究為
    多少，應無未明之情形，且得傳喚共同被告甲○○予以釐清，
    原審無需逕予認定被告就附件附表二編號1、3、4之實際犯
    罪所得係分得販毒金額之一半。
　㈡各罪宣告刑及定應執行刑部分：原審就被告所犯7罪於附件附
    表二之主文内所宣告刑及定執行刑，容有偏重之處，原審雖
    依修正前、後之毒品危害防制條例第17條第2項規定及刑法
    第59條規定遞減被告之法定刑後，其最低度之法定刑為7年6
    月，並參酌被告屬於決定者地位、共同及單獨販賣海洛因次
    數、數量、所得金額多寡、犯後態度、家境貧困等情況後，
    分別依序量處有期徒刑7年11月、8年6月、8年6月、7年11月
    、8年、8年1月、8年1月，並定執行刑12年，就與其遞減後
    最低度法定刑7年6月相比較，均容有尚嫌過重之處，為此提
    起上訴，請撤銷原判決，改判較輕之宣告刑及執行刑（見本
    院卷第15至16、95、161至163、171至173頁）。　　
四、第二審判決書，得引用第一審判決書所記載之事實、證據及
    理由，對案情重要事項第一審未予論述，或於第二審提出有
    利於被告之證據或辯解不予採納者，應補充記載其理由，刑
    事訴訟法第373條定有明文。經查：　　
　㈠附件附表二編號1、3、4之犯罪所得沒收、追徵部分：
　　附件附表二編號1、3、4之販賣毒品犯罪所得分別為3000元
    、28000元及3000元，就此部分，經查：
  ⒈被告就此部分固陳稱：因為都是甲○○在跑，賺的都給甲○○，
    我也有賺，1萬大概賺5千；拿1萬元海洛因加了糖後可以賣4
    萬，我拿2萬，甲○○拿2萬。附件附表二編號1部分甲○○是給
    我1000元，附件附表二編號3我拿到12000元，附件附表二編
    號4我拿到1000元（見訴緝卷第138頁）。販賣3000元的部分
    我拿1000元回來；販賣28000元那次，我拿12000元，甲○○拿
    16000元（見訴緝卷第224至225頁）。
　⒉然查，證人甲○○於警詢及原審係證稱：我與被告為男女朋友
    ，被告會提供海洛因毒品給我吸食當作報酬，每次會提供約
    2000元數量的海洛因，我沒有分到錢，是換取毒品吸食（見
    警二卷第73頁、原審卷一第155頁、卷二第68、72頁）。於
    本院審理時則證稱：本案期間我與被告有交往，被告有時會
    住在我那裡，我每次毒品交易完後，都會直接將錢全部交給
    被告。附件附表二編號1、3、4的3次毒品交易，被告並沒有
    直接拿現金給我，我並沒有各別分到2000元、16000元及200
    0元。我與被告沒有約定如何免費拿毒品，也不是毒品交易
    後就可以免費施用毒品，也沒有從該次毒品交易時先從中取
    得免費施用的毒品，平常只要我向被告索取海洛因時，被告
    都會提供給我，只要我想施用，被告都會給，被告也會問我
    有沒有生活費再給我錢等語（見本院卷第157頁）。　
　⒊分析證人甲○○之歷次證述，其於偵查、原審及本院3次證述均
    屬吻合而無不一致情形，且於本院審理時更具體證稱未曾與
    被告約定每次毒品交易即可取得何種報酬，其為被告交付海
    洛因予購毒者並收取金錢時，均將全部交易金額交付被告，
    其與被告共同販賣海洛因之利益乃隨時可向被告無償取得海
    洛因施用，並以金錢補助其日常生活所需。以此而言，證人
    甲○○上開於本院更為具體之陳述，經核確與其於警詢及偵查
    中所為陳述一致，而可採信。反觀被告前開歷次陳述，其曾
    陳稱與證人甲○○係五五分帳，但附件附表二編號1、3、4之
    犯罪所得又非各自平分，已有矛盾而不可採，是附件附表二
    編號1、3、4之犯罪所得之朋分狀況，自應以證人甲○○之證
    述為據。
　⒋按刑法第38條之1第1項規定，犯罪所得，屬於犯罪行為人者
    ，沒收之。此項犯罪所得如為金錢，於有共犯情形，究竟屬
    於何位犯罪行為人，自應以該金錢自收受時起至最終之時，
    係由何人實際取得並享有實力支配作為判斷基準。查附件附
    表二編號1、3、4之犯罪所得為金錢，並非海洛因，該等金
    錢由共犯即證人甲○○先行取得後，最終全數交由被告收受而
    終局享有實力支配；而被告及證人甲○○並未事先約定朋分犯
    罪所得之比例，亦未約定朋分標的為金錢或是該金錢所購得
    之海洛因；又證人甲○○得隨時向被告無償取得海洛因施用，
    此係證人甲○○參與本案之動機及目的，並非僅於共同販賣海
    洛因後始得向被告取用，而證人甲○○並未朋分上開金錢，所
    施用之海洛因亦不能認為係屬於附件附表二編號1、3、4所
    示犯行所朋分之犯罪所得，是附件附表二編號1、3、4之犯
    罪所得即3000元、28000元及3000元部分，應認均屬於被告
    單獨取得。
　⒌除證人甲○○於本院所為證述外，上情均屬本件具體個案存於
    卷內之證據資料，且無不能調查、認定之情事，乃原審不查
    ，以本案就此部分狀態未明，就附件附表二編號1、3、4之
    犯罪所得沒收、追徵部分，對被告為一半沒收之諭知（見原
    審判決第8頁第25至27頁），即有未洽，被告就此部分提起
    上訴，為有理由，應由本院就原判決此部分撤銷。
　⒍刑事訴訟法第370條第1項及第2項固規定，由被告上訴或為被告之利益而上訴者，第二審法院不得諭知較重於原審判決之刑。但因原審判決適用法條不當而撤銷之者，不在此限。前項所稱刑，指宣告刑及數罪併罰所定應執行之刑。惟刑法沒收已非從刑，而沒收犯罪所得之性質，既屬類似不當得利之衡平措施，故第二審法院依刑法諭知沒收被告之犯罪所得，即非諭知較原審較重之刑，自無刑事訴訟法第370條第1項不利益變更禁止之原則之適用，且為避免被告因犯罪而坐享犯罪所得，有失公平正義，第二審法院自得依刑法之規定諭知沒收被告之犯罪所得（臺灣高等法院暨所屬法院105年法律座談會研討意見參照）。本件雖由被告提起上訴，依據前開說明，並無不利益變更禁止原則之適用，本院審酌被告就附件附表二編號1、3、4實際取得之犯罪所得分別為3000元、28000元及3000元，且被告就扣押現金1800元已同意繳交犯罪所得（見原審訴緝卷第140頁），是附件附表二編號1、3、4犯罪所得，應依刑法第38條之1第1項前段宣告沒收如主文第二項所示，未扣案部分於全部或一部不能沒收或不宜執行沒收時，追徵其價額。
　㈡刑法第57條部分：
　  按法院為刑罰裁量時，除應遵守平等原則、保障人權之原則
    、重複評價禁止原則，以及刑法所規定之責任原則，與各種
    有關實現刑罰目的與刑事政策之規範外，更必須依據犯罪行
    為人之個別具體犯罪情節、所犯之不法與責任之嚴重程度，
    以及行為人再社會化之預期情形等因素，在正義報應、預防
    犯罪與協助受刑人復歸社會等多元刑罰目的間尋求平衡，而
    為適當之裁量。又關於刑之量定，係實體法賦予法院得依職
    權裁量之事項，苟已以行為人之責任為基礎，審酌刑法第57
    條各款所列事項而未逾越法律所規定之範圍，或濫用其權限
    ，即不得任意指摘為違法或不當。經查：原審判決已詳為說
    明被告所犯各罪宣告刑之刑罰裁量理由，經核確屬合法妥適
    。本院復查：被告所犯上開各罪，因有修正前、後毒品危害
    防制條例第17條第2項偵審自白減輕，及刑法第59條酌減適
    用，可得宣告刑之範圍得減輕至有期徒刑7年6月以上，原審
    所分別量處有期徒刑之區間為7年11月至8年6月，均係由最
    輕處斷刑度予以考量斟酌，並依據其販賣之金額酌增5月至1
    年不等，上訴意旨主張被告就附件附表二宣告刑部分量刑過
    重，僅以本案最低處斷刑作為論據，並未提出被告得以判處
    更輕之刑具體情狀之證明及釋明，經核並無理由，應予駁回
    。　　
　㈢定執行刑部分：
    按數罪併罰之定應執行之刑，旨在綜合斟酌犯罪行為之不法
    與罪責程度，及對犯罪行為人施以矯正之必要性，而決定所
    犯數罪最終具體應實現之刑罰，以符罪責相當之要求。依刑
    法第51條第5款之規定，採限制加重原則，以宣告各刑中之
    最長期為下限，各刑合併之刑期為上限，但不得逾30年，資
    為量刑自由裁量權之外部界限，如前有定應執行刑裁定之內
    部界限，亦應受其限制。另按法院於酌定執行刑時，不得違
    反刑法第51條之規定，並應體察法律規範之目的，謹守法律
    內部性界限，以達刑罰經濟及恤刑之目的；法院依刑法第51
    條第5款定執行刑者，宜注意刑罰邊際效應隨刑期而遞減及
    行為人所生痛苦程度隨刑期而遞增之情形，並考量行為人復
    歸社會之可能性，妥適定執行刑。又執行刑之酌定，宜綜合
    考量行為人之人格及各罪間之關係。審酌各罪間之關係時，
    宜綜合考量數罪侵害法益之異同、對侵害法益之加重效應及
    時間、空間之密接程度，並考量行為人之人格與復歸社會之
    可能性外，不宜於定執行刑時重複評價。關於定應執行刑之
    量定，乃法院得依職權裁量之事項，苟以上開標準為基礎，
    於裁量時已妥為審酌而未逾越法律所規定之範圍，或濫用其
    權限，即不得任意指摘為違法或不當。審酌被告所犯7罪全
    部宣告刑度已逾有期徒刑30年上限甚多，所犯數罪之類型均
    為販賣第一級毒品罪，及其販賣之次數、人次、販賣價金及
    其取得之犯罪所得，且於4個月間犯前開7罪，原審定執行刑
    為有期徒刑12年，業已給予適當之恤刑優惠，又被告所犯數
    罪侵害法益相同、時間及空間均密接，對侵害法益已生加重
    效應，足見行為人法敵對意識非輕。綜上，原裁定業已注意
    刑罰邊際效應隨刑期而遞減及行為人所生痛苦程度隨刑期而
    遞增，並綜合考量行為人之人格及各罪間之關係、行為人復
    歸社會之可能性，妥適定執行刑，且未逾越刑法第51條第5
    款之規定，無違反自由裁量或濫用其職權可言，亦無違反前
    開原則而有濫用裁量權情事，自屬允當。綜上，上訴意旨就
    此部分指摘原判決不當，並無理由，應予駁回。　　
據上論結，應依刑事訴訟法第373條、第369條第1項前段、第368
條、第364條，判決如主文。
本案經檢察官黃聖淵提起公訴，檢察官劉宗慶到庭執行職務。
中　　華　　民　　國　　111 　年　　7 　　月　　6 　　日
                  刑事第七庭    審判長法  官  李璧君
                                      法  官  石家禎
                                      法  官  李東柏
以上正本證明與原本無異。
如不服本判決應於收受本判決後20日內向本院提出上訴書狀，其
未敘述上訴理由者並應於提起上訴後20日內向本院補提理由書狀
（均須按他造當事人之人數附繕本）「切勿逕送上級法院」。
中　　華　　民　　國　　111 　年　　7 　　月　　6 　　日
　　　　　　　　　　　　　　　　　　　書記官  王紀芸　　
附件
臺灣橋頭地方法院刑事判決　
111年度訴緝字第4號
公　訴　人　臺灣橋頭地方檢察署檢察官
被　　　告　乙○○　
指定辯護人　洪天慶律師
上列被告因違反毒品危害防制條例案件，經檢察官提起公訴（10
9年度偵字第13495號、110年度偵字第1672號），本院判決如下
：
    主  文
乙○○犯如附表二所示之罪，共柒罪，各處如附表二主文及沒收欄
所示之刑及沒收。應執行有期徒刑拾貳年。
    事  實
一、乙○○、甲○○（業經本院以110年度訴字第271號判決確定）均
    知悉海洛因屬毒品危害防制條例第2條第2項第1款所列之第
    一級毒品，不得非法持有、販賣，竟分別為下列犯行：
  ㈠乙○○、甲○○基於共同販賣第一級毒品海洛因以營利之犯意聯
    絡，分別於附表一編號1、3至4所示時間、地點，共同販賣
    第一級毒品海洛因給各該編號所示之人。
  ㈡乙○○基於販賣第一級毒品海洛因以營利之犯意，分別於附表
    一編號2、5至7所示時間、地點，販賣第一級毒品海洛因給
    各該編號所示之人。
二、嗣經警方監聽2人所使用之門號，待時機成熟，於民國109年
    10月15日11時30分許，持搜索票至乙○○位於高雄市○○區○○路
    00巷0弄0號居所實施搜索，扣得如附表三所示之物，而悉上
    情。
三、案經屏東縣政府警察局屏東分局報告臺灣橋頭地方檢察署檢
    察官偵查起訴。
    理  由
壹、程序事項：
一、按被告以外之人於審判外之言詞或書面陳述，除法律有規定
    者外，不得作為證據。被告以外之人於審判外之陳述，雖不
    符刑事訴訟法第159 條之1 至第159 條之4 之規定，而經當
    事人於審判程序同意作為證據，法院審酌該言詞陳述或書面
    陳述作成時之情況，認為適當者，亦得為證據，刑事訴訟法
    第159 條第1 項、第159 條之5 第1 項分別定有明文。查本
    件判決所引證據屬傳聞證據部分，公訴人、被告乙○○、辯
    護人就上開傳聞證據，於本院準備程序及審理中，均同意具
    證據能力（見訴緝卷第143頁、第207頁），而本院審酌該等
    傳聞證據作成時之情況，並無違法取證及證明力過低之瑕疵
    ，亦認以之作為證據為適當，依前揭規定說明，自得為證據
    。
二、至其餘非供述證據部分，本院查無有何違反法定程序取得之
    情形，復經本院於審理中踐行證據調查程序，依刑事訴訟法
    第158條之4之反面解釋，認有證據能力。    
貳、實體部分：
一、認定犯罪事實所憑之證據及理由：
  ㈠訊據被告乙○○對於上開犯罪事實，於警詢、偵查、羈押訊問
    、本院審理時均自白認罪（見警二卷第3頁至第26頁；他一
    卷第55頁至第63頁；聲羈卷第39頁至第45頁；訴緝卷第137
    頁、第224頁），核與共同被告甲○○於警詢、偵查中之證述
    大致相符（見警二卷第62頁至第79頁；他一卷第9頁至第13
    頁；聲羈卷第27頁至第33頁），並有附表一證據名稱欄所示
    之各項證據資料可佐。此外亦有屏東縣政府警察局屏東分局
    偵查隊109年10月7日之偵查報告1份、通訊監察書11份、臺
    灣屏東地方法院109年7月29日屏院進刑儉109聲監可字第93
    、94號函2份、手機號碼與姓名資料表（含通聯資料）1份、
    （甲○○、乙○○）本院109年度聲搜字第579號搜索票、屏東縣
    政府警察局屏東分局搜索扣押筆錄、扣押物品目錄表、扣押
    物品收據、屏東縣政府警察局屏東分局扣押物品清單各2份
    （110年度毒保字13號、110年度安保字第109號、110年度檢
    管字第295號）、110年度橋院總管字第449號扣押物品清單1
    份在卷可參（見警一卷第9頁至第89頁、第93頁至第129頁、
    第185頁至第195頁、第329頁至第345頁；偵三卷第21頁至第
    28頁；本院卷第123頁至第129頁），且有如附表三所示之扣
    案物可資佐證，就被告住處扣得之白色粉末，確實為第一級
    毒品海洛因，亦有法務部調查局濫用藥物實驗室110年3月29
    日調科壹字第11023003070號鑑定書1份在卷可佐（見偵三卷
    第29頁至第30頁）。
  ㈡因有上開證據，足認被告上揭任意性自白核與事實相符，堪
    可採信。
  ㈢主觀意圖存於行為人之內心，若被告自白則無須補強證據，
    但得提出反證，主張此任意性自白非事實（最高法院103年
    度台上字第2420號、107年度台上字第2668號、108年度台上
    字第3261號判決意旨參照），被告就事實欄一、㈠、㈡即附表
    一編號1至7所示之犯行皆自白認罪，且未提出反證，被告自
    陳與購毒者是朋友關係，是因為母親中風需要用錢，賣毒是
    為了賺錢等語（見訴緝卷第226頁），足見被告與購毒者並
    無深厚之關係，被告應無甘冒被查緝法辦之危險，而平白為
    轉讓毒品之可能，故被告就7次之犯行自陳是為家用、賺錢
    等語，應屬可信，顯有營利之意圖無疑。
  ㈣綜上所述，本案事證明確，被告前開犯行均堪認定，應依法
    論科。
二、論罪科刑：
  ㈠新舊法比較：
    按行為後法律有變更者，適用行為時之法律。但行為後之法
    律有利於行為人者，適用最有利於行為人之法律，刑法第2
    條第1項定有明文。本件被告就事實欄一、㈠、㈡即附表一編
    號1至4所示之行為後，毒品危害防制條例第4條及第17條第2
    項規定已於109年1月15日同時修正公布，並於同年7月15日
    施行。修正後毒品危害防制條例第4條第1項販賣第一級毒品
    罪之法定刑得併科罰金部分，從修正前之「得併科新臺幣二
    千萬元以下罰金」，提高為「得併科新臺幣三千萬元以下罰
    金」；第17條第2項則將減刑要件由「於偵查及審判中均自
    白」修正為「於偵查及歷次審判中均自白」，是修正後毒品
    危害防制條例第4條第1項增加罰金刑度；同法第17條第2項
    偵審自白之要件，適用上更為嚴格，皆未較有利於被告，經
    綜合整體比較結果，自以修正前之規定較有利於被告，是就
    附表一編號1至4所示之行為，自應適用修正前之毒品危害防
    制條第4條第1項論罪。
  ㈡論罪及罪數：
    核被告就事實欄一、㈠、㈡即附表一編號1至4所為，皆係犯修
    正前毒品危害防制條例第4條第1項之販賣第一級毒品罪；就
    事實欄一、㈠、㈡即附表一編號5至7所為，皆係犯修正後毒品
    危害防制條例第4條第1項之販賣第一級毒品罪。又被告於各
    次販賣第一級毒品時，持有毒品之低度行為，均為其各別販
    賣毒品之高度行為所吸收，均不另論罪。被告與共同被告甲
    ○○間，就事實欄一、㈠即附表一編號1、3至4所示之犯行，有
    犯意聯絡及行為分擔，為共同正犯。被告就其所犯販賣第一
    級毒品罪共7罪，犯意各別，行為互殊，應予分論併罰。
  ㈢公訴意旨認被告就事實欄所為係犯毒品危害防制條例第4條「
    第2項」之販賣第一級毒品罪，應有誤載，且未比較新舊法
    ，容有未洽，本院並已補充權利告知，並有進行辯論（見訴
    緝卷第136頁、第206頁、第228頁），本院予以更正。
  ㈣刑之加重減輕事由：
  ⒈偵審自白：
    被告於偵查及審判中就事實欄一、㈠、㈡即附表一編號1至4之
    販賣第一級毒品之犯行均自白認罪，均依修正前毒品危害防
    制條例第17條第2項之規定減輕其刑；被告於偵查及審判中
    就事實欄一、㈡即附表一編號5至7之販賣第一級毒品之犯行
    皆自白認罪，均依毒品危害防制條例第17條第2項之規定減
    輕其刑。
  ⒉刑法第59條酌減：
    按販賣第一級毒品罪之法定刑為「死刑或無期徒刑；處無期
    徒刑者，得併科新臺幣2千萬元以下罰金」，修正前毒品危
    害防制條例第4條第1項定有明文；修正後之毒品危害防制條
    例第4條第1項更把併科罰金提高至3千萬元。然同為販賣第
    一級毒品之人，其原因動機不一，犯罪情節未必盡同，或有
    大盤毒梟者，亦有中、小盤之毒販，甚或有吸毒者為互通有
    無而偶一為販賣之舉者，其等販賣毒品行為所造成危害社會
    之程度自屬有異，法律科處此類犯罪，所設之法定最輕本刑
    卻同為無期徒刑，不可謂不重。於此情形，倘依其情狀處以
    有期徒刑，即足懲儆，並可達防衛社會之目的者，自非不可
    綜合考量行為人客觀犯行與主觀惡性之相關情狀，審酌是否
    有可憫恕之處，適用刑法第59條之規定酌量減輕其刑，期使
    個案裁判之量刑，能斟酌至當，以符合比例原則。查被告就
    事實欄一、㈠、㈡即附表一編號1至7所示販賣第一級毒品海洛
    因之犯行，販賣之金額分別為3000元、28000元、28000元、
    3000元、5000元、7000元、7000元，推算販賣之數量非巨大
    ，且所販賣之次數及所得，與大量運輸、販賣毒品之大盤毒
    梟惡性相較，尚難比擬。基此，被告所為販賣第一級毒品罪
    即使依修正前及修正後之毒品危害防制條例第17條第2項減
    刑後，仍為15年以上有期徒刑，刑度仍尚嫌過重，在客觀上
    足以引起一般人之同情，顯有可堪憫恕之處，爰依上揭說明
    ，就被告所犯事實欄一、㈠、㈡即附表一編號1至7所示販賣第
    一級海洛因之犯行，均依刑法第59條規定酌減其刑。
  ⒊是被告就事實欄一、㈠、㈡即附表一編號1至7所示之罪，均有2
    種減刑事由，均依刑法第70條遞減之。 
  ㈤量刑：
　⒈爰審酌被告自身曾施用毒品，有被告前開前案紀錄表在卷可
    稽，應明知毒品使用後容易成癮且難以戒除，常使施用者其
    經濟地位、身心狀態皆可能發生實質改變而處於劣勢，容易
    造成家庭破裂戕害國力，因此毒品為國家嚴格查禁之違禁物
    ，竟不顧施用者可能面臨之困境，仍為上開共同、單獨販賣
    海洛因之犯行，其所為非但助長毒品之流通，更致生危害於
    社會及他人，行為實值非難。
　⒉就行為分擔部分，參酌證人蕭書賢於警詢中證稱：本次通話
    是我想買海洛因，所以我先到岡山區找一名「姊仔」（即被
    告乙○○），因為不知道住址，所以就跟施明杰一同去找「姊
    仔」購買等語（見警一卷第381 頁）；證人曾成勇於警詢亦
    是證稱：我是去岡山找「姊仔」購買等語（見警一卷第155
    頁至第156頁）；證人施明杰於警詢中證稱：109年6月30日
    是我和蕭書賢要去找乙○○購買海洛因，甲○○都會問過乙○○再
    回答等語（見警二卷第131 頁至第132 頁），且被告甚至亦
    有販賣毒品給共同被告甲○○（即附表一編號5），顯見被告
    乙○○應屬決定者之地位；並衡被告共同、單獨販賣海洛因之
    次數、數量、所得金額多寡；再衡被告之前已有販賣毒品之
    素行及自稱是為照顧家人而未到庭，曾被本院發布通緝，但
    其到庭後，願意面對自身過錯，無再浪費司法資源之態度；
    暨被告自陳高職畢業之智識程度、案發時母親中風、與2個
    未成年女兒同住等一切具體情狀，分別量處如附表二主文及
    沒收欄所示之刑。
  ㈥數罪定其應執行刑時，除應就各別刑罰規範之目的、輕重罪
    間體系之平衡、整體犯罪非難評價、各行為彼此間之偶發性
    、與被告前科之關聯性、各行為所侵害法益之專屬性或同一
    性、數罪對法益侵害之加重效應、罪數所反映之被告人格特
    性與犯罪傾向、社會對特定犯罪例如一再殺人或販毒行為處
    罰之期待等，為綜合判斷外，尤須參酌上開實現刑罰公平性
    ，以杜絕僥倖、減少犯罪之立法意旨，為妥適之裁量（最高
    法院100年度台上字第5342號判決意旨參照）。本院審酌被
    告就附表一編號1至4所示之4次販賣第一級毒品罪，皆是在1
    09年6月；就附表一編號5至7所示之3次販賣第一級毒品罪，
    皆是在109年9月，罪名相同，時間間隔非長，如以實質累加
    方式定應執行刑，則處罰之刑度顯將超過其行為之不法內涵
    ，而考量刑罰對被告造成之痛苦程度，係隨刑度增加而生加
    乘效果，非以等比方式增加，是以隨罪數增加遞減刑罰方式
    ，當足以評價被告行為不法性之法理（即多數犯罪責任遞減
    原則），末權衡各罪之法律目的及相關刑事政策等情，而為
    整體評價後，依法定主文欄所示之應執行刑。
  ㈦沒收：
　⒈按犯第4條至第9條、第12條、第13條或第14條第1項、第2項
    之罪者，其供犯罪所用之物，不問屬於犯罪行為人與否，均
    沒收之，毒品危害防制條例第19 條第1項定有明文；供犯罪
    所用、犯罪預備之物或犯罪所生之物，屬於犯罪行為人者，
    得沒收之。但有特別規定者，依其規定；犯罪所得，屬於犯
    罪行為人者，沒收之。前二項之沒收，於全部或一部不能沒
    收或不宜執行沒收時，追徵其價額，刑法第38條第2項、第3
    8條之1第1項前段、第3項分別定有明文；另參諸刑法第11條
    規定：「本法總則於其他法律有刑罰、保安處分或沒收之規
    定者，亦適用之。但其他法律有特別規定者，不在此限。」
    已明白揭示「特別法優於普通法」原則，則毒品危害防制條
    例有關沒收如有未規定者，仍應回歸適用刑法相關規定。又
    金錢所表彰者既在於交換價值，而非該特定金錢之實體價值
    ，金錢混同後，相同之金額即具相同之價值，不以區別原物
    為必要，就被告扣案之金錢予以沒收，應符合刑法沒收之意
    旨在於徹底剝奪犯罪所得，以根絕犯罪誘因，亦避免日後執
    行之困難。
　⒉按共同正犯犯罪所得之沒收、追徵，應就各人所分得之數為
    之。所謂各人「所分得」之數，係指各人「對犯罪所得有事
    實上之處分權限」而言。因此，若共同正犯各成員內部間，
    對於犯罪所得分配明確時，應依各人實際所得宣告沒收；若
    共同正犯對犯罪所得無處分權限，與其他成員亦無事實上之
    共同處分權限者，自不予諭知沒收；然若共同正犯對於犯罪
    所得享有共同處分權限時，如彼此間分配狀況未臻具體或明
    確，自應負共同沒收之責。所稱負共同沒收之責，參照民法
    第271條「數人負同一債務，而其給付可分者，除法律另有
    規定或契約另有訂定外，應各平均分擔之」，民事訴訟第85
    條第1項前段「共同訴訟人，按其人數，平均分擔訴訟費用
    」等規定之法理，即係平均分擔之意。又共同正犯各人有無
    犯罪所得、所得數額各若干、對犯罪所得有無處分權等，因
    非犯罪事實有無之認定，不適用嚴格證明法則，事實審法院
    得視具體個案之實際情形，綜合卷證資料及調查結果，依自
    由證明程序釋明其合理之依據而為認定（最高法院106年度
    台上字第3111號判決意旨參照）。經查：
　　⑴犯罪所得部分：
　　　被告自陳：就附表一編號2、6至7所示之犯罪所得均有收
      到等語（見訴緝卷第138頁至第139頁），核與各證人證詞
      相符，此部分先行確認。惟就被告與共同被告甲○○共同販
      賣部分，共同被告甲○○於本院審理時自陳：我是把錢全部
      給被告，被告再拿價值2000元毒品的量給我吸食等語（見
      訴字271號卷一第155頁；訴字第271號卷二第68頁）；被
      告則稱：我都是本錢給甲○○，附表一編號1我拿1000元回
      來；附表一編號3我拿12000元回來；附表一編號4我拿100
      0元回來等語（見訴緝卷第138頁至第149頁），兩人所述
      明顯不同，本院依上開證人所述，認被告在販賣毒品中居
      於決定者之地位，其所獲得之金額應不會太少，但卷內並
      沒有其他確切事證，足認共同被告甲○○所述將錢全部交回
      被告乙事可信，故參照上開最高法院見解，在此未明狀態
      下，就附表一編號1、3至4之犯罪所得，對被告沒收一半
      之犯罪所得。又本案警方於搜索時，扣押現金1800元，而
      被告各次販賣毒品之犯罪所得，已混同於其財產，無從區
      隔，且被告亦同意以該金額繳交犯罪所得（見訴緝卷第14
      0頁），是應等同犯罪所得已扣案而無不能執行之情形（
      於附表二編號1罪刑項下之犯罪所得扣抵1500元；附表二
      編號2罪刑項下之犯罪所得扣抵300元），故各犯罪所得依
      照刑法第38條之1第1項前段，在附表二編號1至4、6至7罪
      刑項下宣告沒收，未扣案之部分於全部或一部不能沒收或
      不宜執行沒收時，追徵其價額。至於附表一編號5之犯罪
      所得，被告自陳沒有拿到犯罪所得，核與證人甲○○所述相
      符（見他一卷第12頁），故不予沒收。
　　⑵被告自陳：附表三編號3所示之電子磅秤是供販賣毒品所用
      等語（見訴緝卷第139頁），應依毒品危害防制條例第19
      條第1項規定在附表二被告各罪刑項下宣告沒收。
　　⑶扣案如附表三編號4所示之夾鏈袋1包，被告自陳是分裝海
      洛因用的等語（見訴緝卷第140頁），應屬被告所有供預
      備犯罪所用之物，應依刑法第38條第2項前段，在附表二
      被告各罪刑項下宣告沒收。
　　⑷另附表三編號5所示之手機，是被告於附表一編號5至7所示
      之犯行所使用，有監聽譯文在卷可佐，亦應依毒品危害防
      制條例第19條第1項規定，在附表二被告編號5至7之罪刑
      項下宣告沒收。又附表一編號2所示之犯行，被告自陳：
      之前使用0000000000號門號等語（見警二卷第9頁），亦
      應依毒品危害防制條例第19條第1項規定，在附表二被告
      編號2之罪刑項下宣告沒收，於全部或一部不能沒收或不
      宜執行沒收時，追徵其價額。至於附表一編號1、3至4所
      示之犯行所使用0000000000號門號，共同被告甲○○自陳：
      在我手上，我丟掉了等語（見訴字271號卷一第153頁)，
      故不在被告罪刑項下宣告沒收。
　　⑸扣案如附表三編號9所示之海洛因5包，被告自陳是賣剩的
      等語（見訴緝卷第139頁），應依毒品危害防制條例第18
      條第1項前段之規定，於被告末次販賣第一級毒品罪刑項
      下沒收銷燬之（即附表二編號7）。
　　⑹扣案如附表三編號1至2、6至8所示之物無證據顯示與本案
      有關，故皆不宣告沒收。
據上論斷，應依刑事訴訟法第299條第1項前段，判決如主文。
本案經檢察官黃聖淵提起公訴，檢察官郭郡欣到庭執行職務。
中　　華　　民　　國　　111 　年　　4 　　月　　13　　日
                  刑事第五庭  審判長法  官  林永村
                                    法  官  黃逸寧
                                    法  官  黃志皓
以上正本證明與原本無異。
如不服本判決應於收受判決後 20 日內向本院提出上訴書狀，並
應敘述具體理由。其未敘述上訴理由者，應於上訴期間屆滿後20
 日內向本院補提理由書 (均須按他造當事人之人數附繕本)「切
勿逕送上級法院」。
中　　華　　民　　國　　111 　年　　4 　　月　　13　　日
                                    書記官  曾小玲
附表一：
編號 行為人 交易時間（民國） 交易地點 交易對象 毒品種類金額（新台幣） 交易方式 證據名稱 1 乙○○甲○○ 109年6月30日12時 高雄市岡山區公園西路三段○○牛排館前之施明杰車內 蕭書賢、施明杰 海洛因 3000元 蕭書賢、施明杰欲合資購買毒品，即由施明杰以行動電話0000000000與甲○○、乙○○共同使用之0000000000號行動電話連絡，即由乙○○提供海洛因給甲○○，再由甲○○於左列時間在左列地點與施明杰交易，甲○○將海洛因1包交給施明杰，施明杰交付3000元給甲○○。 （1）證人即購毒者蕭書賢於警詢、偵查中之證述（見警一卷第373頁至第387頁；他一卷第21頁至第25頁） （2）證人即購毒者施明杰於警詢、偵查中之證述（見警二卷第124頁至第143頁；他一卷第43頁至第50頁） （3）（蕭書賢)本院109年度聲搜字第579號搜索票、屏東縣政府警察局屏東分局搜索扣押筆錄、扣押物品目錄表、扣押物品收據各1份（見警一卷第365頁至第371頁） （4）（施明杰）本院109年度聲搜字第579號搜索票、屏東縣政府警察局屏東分局搜索扣押筆錄、扣押物品目錄表、扣押物品收據各1份（見警一卷第347頁至353頁 ） （5）通訊監察譯文表、通聯明細各1份（見警二卷第305之1頁至第308頁） （6）蕭書賢與施明杰LINE對話內容擷圖5張（見警一卷第405頁至409頁） （7）（施明杰）勘察採證同意書、臺灣橋頭地方檢察署鑑定許可書、台灣檢驗科技股份有限公司濫用藥物實驗室-高雄（報告編號：KH/2020/A0000000）、案件涉嫌人尿液採證姓名代號對照表（見警二卷第170頁至第173頁） 2 乙○○ 109年6月7日13時50分許 高雄市岡山區公園西路三段○○牛排館前 曾成勇、施明杰 海洛因 28000元 曾成勇、施明杰欲一同購買毒品，即由施明杰以行動電話0000000000與乙○○使用之0000000000號行動電話連絡，雙方於左列時間在左列地點交易，乙○○將海洛因1包交給施明杰，施明杰交付28000元給乙○○。 （1）證人即購毒者曾成勇於警詢、偵查中之證述（見警一卷第155-156頁；偵一卷第65頁至67頁） （2）同附表一編號1證據名稱欄之（2）、（4）、（7） （3）(曾成勇)指認交易地點照片1張、通話明細資料、手機門號姓名資料表格各1份（見警一卷第175-184頁） （4）通訊監察譯文表1份（見警二卷第300頁） 3 乙○○甲○○ 109年6月12日11時57分許 高雄市岡山區公園西路三段的檳榔攤 曾成勇、施明杰 海洛因 28000元 曾成勇、施明杰欲一同購買毒品，即由施明杰以行動電話0000000000與甲○○、乙○○共同使用之0000000000號行動電話連絡，由乙○○提供海洛因給甲○○，雙方再於左列時間在左列地點交易，甲○○將海洛因1包交給施明杰，施明杰交付28000元給甲○○。 （1）同附表一編號2證據名稱欄之（1）、（2）、（3） （2）通訊監察譯文表1份（見警二卷第300頁至第303頁） （3）監視器畫面擷圖4張（見警二卷第302頁至第303頁） 4 乙○○甲○○ 109年6月15日12時10分許 高雄市岡山區公園西路三段○○牛排館前（原起訴書記載有誤，業經檢察官當庭更正，見訴緝卷第137頁） 施明杰 海洛因 3000元 施明杰以行動電話0000000000與甲○○、乙○○共同使用使用之0000000000號行動電話連絡，由乙○○提供海洛因給甲○○，雙方再於左列時間在左列地點交易，甲○○將海洛因1 包交給施明杰，施明杰交付3000元給甲○○ （1）同附表一編號1證據名稱欄之（2）、（4）、（7）② （2）通訊監察譯文1份（見警二卷第304頁）    ④⑦ 5 乙○○ 109年9月3日19時30分許 高雄市○○區○○路00巷0弄0號之乙○○居所 甲○○ 海洛因 5000元 甲○○以行動電話0000000000與乙○○使用之0000000000號行動電話連絡，雙方於左列時間在左列地點交易，乙○○將海洛因1包交給甲○○，甲○○交付5000元給乙○○。 （1）被告藥腳甲○○於警詢及偵查中之供述（見警二卷第75至77頁；他一卷第9至13頁） （2）(甲○○)臺灣橋頭地方檢察署鑑定許可書、台灣檢驗科技股份有限公司濫用藥物實驗室-高雄(報告編號：KH/2020/A0000000)、案件涉嫌人尿液採證姓名代號對照表、尿液初步檢驗報告單及檢測表、毒品初步檢驗報告單及檢測表各4份、查獲施用(持有)毒品案件經過情形紀錄表、初步檢驗結果照片4張、扣案現場及物品照片3張（見警二卷第104至第123頁） （3）屏東警察分局偵查隊執行通訊監察譯文表1份（見警一卷第133頁） 6 乙○○ 109年9月3日20時38分許(起訴書原記載是23時38分，惟與右列之監聽譯文之時間不符，本院予以更正) 高雄市楠梓區之創新路上 梁宏洲 海洛因 7000元 梁宏洲以行動電話0000000000與乙○○使用之0000000000號行動電話連絡，雙方於左列時間在左列地點交易，乙○○將海洛因1包交給梁宏洲，梁宏洲則於數日後於左列地點交付7000元給乙○○。 （1）證人即購毒者梁宏洲於警詢及偵查中之供述（見警一卷第469頁至第478頁；他一卷第31頁至第35頁） （2）屏東警察分局偵查隊執行通訊監察譯文表（見警一卷第137至139頁） （3）(梁宏洲)臺灣橋頭地方檢察署鑑定許可書、案件涉嫌人尿液採證姓名代號對照表、勘察採證同意書、檢體監管紀錄表、毒品初步檢驗報告表、簡易快速篩檢試劑、初步檢驗結果照片1張（見警一卷第503至515頁） 7 乙○○ 109年9月7日23時31分許 高雄市湖內區中正路上的茶之魔手附近 梁宏洲 海洛因 7000元 梁宏洲以行動電話0000000000與乙○○使用之0000000000號行動電話連絡，雙方於左列時間在左列地點交易，乙○○將海洛因1包交給梁宏洲，梁宏洲則先交付6000元給乙○○，並於數日後補還剩餘之1000元給乙○○。 （1）同附表一編號6證據名稱欄之（1）、（3） （2）屏東警察分局偵查隊執行通訊監察譯文表（見警卷第142至144頁）  

附表二：
編號 犯罪事實 主文及沒收 1 事實欄一即附表一編號1（販賣第一級毒品海洛因） 乙○○共同販賣第一級毒品，處有期徒刑柒年拾壹月。扣案如附表三編號3至4所示之物及犯罪所得新臺幣壹仟伍佰元均沒收之。 2 事實欄一即附表一編號2（販賣第一級毒品海洛因） 乙○○販賣第一級毒品，處有期徒刑捌年陸月。扣案如附表三編號3至4所示之物及犯罪所得新臺幣參佰元均沒收之；未扣案之犯罪所得新臺幣貳萬柒仟柒佰元及門號0000000000號SIM卡1張均沒收之，於全部或一部不能沒收或不宜執行沒收時，追徵其價額。 3 事實欄一即附表一編號3（販賣第一級毒品海洛因） 乙○○共同販賣第一級毒品，處有期徒刑捌年陸月。扣案如附表三編號3至4所示之物均沒收之；未扣案之犯罪所得新臺幣壹萬肆仟元沒收之，於全部或一部不能沒收或不宜執行沒收時，追徵其價額。 4 事實欄一即附表一編號4（販賣第一級毒品海洛因） 乙○○共同販賣第一級毒品，處有期徒刑柒年拾壹月。扣案如附表三編號3至4所示之物均沒收之；未扣案之犯罪所得新臺幣壹仟伍佰元沒收之，於全部或一部不能沒收或不宜執行沒收時，追徵其價額。 5 事實欄一即附表一編號5（販賣第一級毒品海洛因） 乙○○販賣第一級毒品，處有期徒刑捌年。扣案如附表三編號3至5所示之物均沒收之。 6 事實欄一即附表一編號6（販賣第一級毒品海洛因） 乙○○販賣第一級毒品，處有期徒刑捌年壹月。扣案如附表三編號3至5所示之物均沒收之；未扣案之犯罪所得新臺幣柒仟元沒收之，於全部或一部不能沒收或不宜執行沒收時，追徵其價額。 7 事實欄一即附表一編號7（販賣第一級毒品海洛因） 乙○○販賣第一級毒品，處有期徒刑捌年壹月。扣案如附表三編號3至5所示之物均沒收之；扣案如附表三編號9所示之物均沒收銷燬之；未扣案之犯罪所得新臺幣柒仟元沒收之，於全部或一部不能沒收或不宜執行沒收時，追徵其價額。 

附表三：扣案物
編號 物品名稱 數量 所有人 是否沒收 備註 1 毒品器具（安非他命吸食器） 1組 乙○○ 否  2 毒品器具（玻璃球） 3個  否  3 電子磅秤 1台  是  4 夾鏈袋 1包  是  5 OPPO牌藍色手機（內含門號0000000000號SIM卡1張）  1台  是 IMEI：000000000000000號 6 蘋果牌紅色手機 1台  否 IMEI：000000000000000號 7 蘋果牌金色手機（內含門號0000000000號SIM卡1張） 1台  否 IMEI：000000000000000號 8 安非他命 5包  否 共重3.26公克 9 海洛因 5包  是 共重16.68公克 10 新臺幣1800元   是 因被告販賣毒品之犯罪所得，已混同於其財產，無從區隔，被告亦同意以該金額繳交犯罪所得（見訴緝卷第140頁）。 

附錄本判決論罪科刑法條：
毒品危害防制條例第4條第1項
製造、運輸、販賣第一級毒品者，處死刑或無期徒刑；處無期徒
刑者，得併科新臺幣三千萬元以下罰金。

修正前毒品危害防制條例第4條第1項
製造、運輸、販賣第一級毒品者，處死刑或無期徒刑；處無期徒
刑者，得併科新臺幣2千萬元以下罰金。